臺灣臺北地方法院民事判決　　　　　　　　　　　　九十三年度訴字第四四四九號
　　原　　　告　乙○○
　　訴訟代理人　王志哲律師
　　被　　　告　甲○○
右當事人間債務人異議之訴事件，本院於民國九十三年十二月七日言詞辯論終結，判
決如下：
    主  文
本院民國九十三年度執字第二七七九四號拍賣抵押物事件所為之強制執行程序，應予
撤銷。
訴訟費用由被告負擔。
    事  實
甲、原告方面
壹、聲明：
    臺灣臺北地方法院九十三年度執字第二七七九四號拍賣抵押物強制執行事件，就
    原告所有台北市○○區○○段一小段五七三建號即門牌號碼台北市○○區○○路
    一八六號三樓建物應有部分二分之一之不動產（下稱系爭不動產）所為之強制執
    行程序應予撤銷。
貳、陳述：
一、按被告登記為原告所有系爭不動產之第一順位低押權人，該抵押權係在民國八十
    年五月十一日設定予原告之妹即訴外人劉麗真，嗣劉麗真死亡後，而由訴外人陳
    登科、陳彥伶於八十三年九月十三日為繼承登記，九十三年四月十六日再由陳登
    科、陳彥伶讓與登記予被告；本件被告以臺灣臺北地方法院（下稱臺北地院）九
    十三年度拍字第四七二號拍賣抵押物裁定為執行名義，依前開裁定書所載被告主
    張原告於八十年四月二十日，以系爭不動產向陳登科、陳彥伶設定新台幣（下同
    ）一百萬元之本金最高限額抵押權，經登記在案，並向陳登科、陳彥伶借款六十
    萬元，嗣陳登科、陳彥伶將上開債權暨系爭抵押權一併轉讓予被告。
二、惟原告未曾向劉麗真或陳登科、陳彥伶等人借款，與被告亦無任何債權債務關係
    ，所有借據均無原告之名字，系爭拍賣抵押物裁定之債務係陳登科所借，被告所
    主張原告向陳登科、陳彥伶借款六十萬元乙節，與事實不符，縱原告曾於八十年
    四月二十日向陳登科、陳彥伶借款六十萬元，然陳登科與陳彥伶於八十三年九月
    十三日始因繼承登記而取得系爭抵押權，該債權亦非系爭抵押權擔保之範圍內，
    是以陳登科、陳彥伶對原告既無任何抵押債權存在，自無從讓與被告，則原告與
    被告之間並無任何債權債務關係存在。
三、按「執行名義成立後，如有消滅或妨礙債權人請求之事由發生，債務人得於強制
    執行程序終結前，向執行法院對債權人提起異議之訴。」、「執行名義無確定判
    決同一效力者，於執行名義成立前，如有債權不成立或消滅或妨礙債權人請求之
    事由發生，債務人亦得於強制執行終結前提起異議之訴」強制執行法第十四條第
    一項、第二項分別定有明文。本件臺北地院九十三年度拍字第四七二號裁定之前
    ，原告與被告間既無任何債權債務存在，且臺北地院九十三年度執字第二七七九
    四號強制執行事件之執行程序尚未終結，原告自得依強制執行法第十四條第二項
    規定，提起本件訴訟。
參、證據：提出建物登記謄本、臺灣臺北地方法院九十三年度拍字第四七二裁定書、
    民事執行處九十三年度執字第二七七九四號通知等證物為證。
乙、被告方面
    被告經合法通知，無正當理由未到庭，亦未提出任何書狀陳述主張。
丙、本院依職權調閱九十三年度拍字第四七二號、九十三年度執字第二七七九四號民
    事卷宗。
    理  由
甲、程序方面：
    本件被告，未於言詞辯論期日到場，核無民事訴訟法第三百八十六條各款所列情
    形，爰依原告之聲請，由其一造辯論而為判決。
乙、得心證之理由：
一、按「執行名義成立後，如有消滅或妨礙債權人請求之事由發生，債務人得於強制
    執行程序終結前，向執行法院對債權人提起異議之訴。」、「執行名義無確定判
    決同一效力者，於執行名義成立前，如有債權不成立或消滅或妨礙債權人請求之
    事由發生，債務人亦得於強制執行終結前提起異議之訴」，強制執行法第十四條
    第一項、第二項分別定有明文。查本件被告係以無確定判決效力之本院九十三年
    度拍字第四七二號拍賣抵押物裁定向本院聲請強制執行原告所有如附表所示之不
    動產，而該強制執行程序尚未終結等情，業經本院依職權調閱本院九十三年度執
    字第二七七九四號卷宗核閱無訛，原告以前開抵押物擔保之債權不存在為由，提
    起債務人異議之訴，合於前開規定，先予敘明。
二、原告起訴主張系爭不動產雖曾於八十年五月十一日設定一百萬元之本金最高限額
    抵押權予原告之妹即訴外人劉麗真，嗣劉麗真死亡後，而由訴外人陳登科、陳彥
    伶於八十三年九月十三日為繼承登記，九十三年四月十六日再由陳登科、陳彥伶
    讓與登記予被告，惟原告並未曾向劉麗真、陳登科、陳彥伶借款，縱原告曾於八
    十年四月二十日向陳登科、陳彥伶借款六十萬元，然陳登科與陳彥伶於八十三年
    九月十三日始因繼承登記而取得系爭抵押權，該債權亦非系爭抵押權擔保之範圍
    內，是以陳登科、陳彥伶對原告既無任何抵押債權存在，自無從讓與被告，原告
    與被告之間並無任何債權債務關係存在，被告以其受讓陳登科、陳彥伶之抵押債
    權六十萬元，並進而聲請為准予拍賣抵押物之裁定後進而為強制執行之程序，即
    屬無的等語。
三、所謂最高限額抵押契約，係指所有人提供抵押物，與債權人訂立在一定金額之限
    度內，擔保現在已發生及將來可能發生之債權之抵押權設定契約而言。而此種抵
    押權定有存續期間者，訂立契約之目的，顯在擔保存續期間內所發生之債權，凡
    在存續期間所發生之債權，皆為抵押權效力所及（最高法院六十六年度台上字第
    一○九七號判例參照）。又抵押權人，於債權已屆清償期，而未受清償者，得聲
    請法院，拍賣抵押物，就其賣得價金而受清償，民法第八百七十三條第一項定有
    明文。雖當事人於設定最高限額抵押權時，其債權之存否並未確定，惟債權人聲
    請法院准予拍賣所設定之抵押物者，應以其債權存在並已屆清償期為要件，若債
    務人否認債權人主張之債權存在，依舉證責任分配之原則，債權人應就債權存在
    之積極事實負舉證之責。查依本院依職權調閱本院九十三年度拍字第四七二號拍
    賣抵押物卷宗核閱，可知被告所主張對原告之擔保債權係自訴外人陳彥伶、陳登
    科受讓而來，並經原債權人陳彥伶、陳登科為債權讓與之通知等情；惟觀諸被告
    於該拍賣抵押物事件中所提出者，均為訴外人陳彥伶、陳登科所出具之債權額確
    定證明書、債權讓與證明書及為債權讓與通知之民生郵局第二五四號存證信函，
    其上僅載明訴外人陳彥伶、陳登科將其對原告之六十萬元債權讓與被告等情，惟
    該六十萬元借款債權除未見借款日、還款日等一般借貸之條件外，亦無足資證明
    原告確實曾向訴外人陳彥伶、陳登科借款之證據，是原告是否曾向陳彥伶、陳登
    科借款即屬存疑，茲因原告否認該債權之存在，被告又無法舉證以實其說，應認
    原告主張被告主張之抵押擔保債權不存在為可採。
四、綜上所述，原告主張之六十萬元抵押債權不存在為可採，該債權既不存在，被告
    即不得據以聲請法院為抵押物拍賣之執行程序，從而，原告依強制執法第十四條
    之規定，請求撤銷本院九十三年度執字第二七七九四號強制執行程序，為有理由
    ，應予准許。
五、因本案事證已臻明確，兩造其餘主張陳述及所提之證據，均毋庸再予審酌，附此
    敘明。
六、結論：原告之訴為有理由，依民事訴訟法第三百八十五條第一項前段、第七十八
    條，判決如主文。
中　　　華　　　民　　　國　　九十三　　年　　十二　　月　　二十四　　日
                                             民事第六庭  法  官    李媛媛
正本係照原本作成
如對本判決上訴，須於判決送達後廿日內向本院提出上訴狀
中　　　華　　　民　　　國　　九十三　　年　　十二　　月　　二十七　　日
                                                         書記官    林秀妙
